【裁判字號】    99,易,875
【裁判日期】    990831
【裁判案由】    詐欺
【裁判全文】
臺灣臺南地方法院刑事判決               99年度易字第875號
公  訴  人  臺灣臺南地方法院檢察署檢察官
被      告  甲○○
上列被告因詐欺案件，經檢察官提起公訴（98年度偵字第11828
號），本院判決如下：
    主  文
本件公訴不受理。
    理  由
一、公訴意旨略以：被告甲○○於民國96年2月8日受有期徒刑之
    執行完畢，詎其仍不知悔改，對於提供金融機構之帳戶供不
    明人士使用，易為犯罪集團作為財產犯罪之工具一事係能預
    見，仍基於幫助他人詐欺之不確定故意，於97年10月23日，
    在臺南縣永康市○○路379號住處樓下交付以其名義申設之
    彰化商業銀行（下稱彰化銀行）中華路分行帳號0000000000
    0000號帳戶之存摺、印章、提款卡及密碼等物予友人「張雅
    琪」之姓名、年籍不詳之男友使用，嗣上開男子另基於幫助
    詐欺之犯意，將自被告處取得之上開存摺等物提供予姓名、
    年籍不詳之人與詐欺集團成員，由姓名、年籍不詳之該集團
    成員於97年10月29日上午10時10分許撥打電話向被害人丙○
    ○詐稱其因中獎取得彩金，要求被害人丙○○須先繳納稅款
    ，致被害人丙○○陷於錯誤，依指示於97年11月13日匯款新
    臺幣（下同）70,000元至被告前揭彰化銀行帳戶內。嗣被害
    人丙○○不甘受害報警處理，始循線查悉上情。因認被告涉
    犯刑法第30條、第339條第1項之幫助詐欺取財罪嫌云云。
二、按曾為不起訴處分、撤回起訴或緩起訴期滿未經撤銷，而違
    背第260條之規定再行起訴者，應諭知不受理之判決；不受
    理之判決，得不經言詞辯論為之，刑事訴訟法第303條第4款
    、第307條分別定有明文。又按不起訴處分已確定或緩起訴
    處分期滿未經撤銷者，非有左列情形之一，不得對於同一案
    件再行起訴：一、發現新事實或新證據者。二、有第420條
    第1項第1款、第2款、第4款或第5款所定得為再審原因之情
    形者，同法第260條亦有明文。而上開刑事訴訟法第260條所
    謂發見新事實或新證據者，係指於不起訴處分前未經發現，
    至其後始行發現者而言，若不起訴處分前，已經提出之證據
    ，經檢察官調查斟酌者，即非該條款所謂發見之新證據，不
    得據以再行起訴（最高法院57年臺上字第1256號判例意旨參
    照）。
三、經查：
  (一)被告曾因其於97年9月、10月間，將其申請之上開彰化銀行
    中華路分行帳號00000000000000號帳戶及中華郵政股份有限
    公司永康網寮郵局帳號00000000000000號帳戶、京城商業銀
    行帳號000000000000號帳戶之存摺、印章、提款卡及密碼，
    均交付予其友人周雅琪，任由周雅琪將之提供予不詳之詐欺
    集團成員供存提詐欺所得款項使用，且被告交付上開帳戶資
    料後，確有黃俊琳、洪秀慧、朱秋玉、朱儀庭、蕭永雄、梁
    文宏、丙○○等被害人遭詐騙集團訛騙，依指示分別將款項
    匯入被告上開各帳戶內，而涉犯幫助詐欺取財罪嫌，並經臺
    灣高雄地方法院檢察署檢察官就其上開犯嫌進行偵查；惟該
    案經該署檢察官偵查後，認被告與友人周雅琪應有一定之交
    情，被告交付帳戶資料予周雅琪，即應係基於信賴關係而為
    之，而認被告辯稱未預見周雅琪會將之用於不法用途之辯解
    ，與刑事被告常見以幽靈抗辯方式憑空捏造情節之情形有異
    ，尚非全然不可採信，因認被告犯罪嫌疑不足，於99年5月
    24日以98年度偵字第35452號為不起訴處分在案，有上開不
    起訴處分書、臺灣高等法院被告前案紀錄表附卷可按。而本
    件就公訴意旨所述，係以被告交付其上開彰化銀行中華路分
    行帳戶之存摺、提款卡等帳戶資料予友人之行為，涉犯幫助
    詐欺取財罪嫌，經核其此部分犯嫌確屬前述經臺灣高雄地方
    法院檢察署檢察官以98年度偵字第35452號不起訴處分在案
    之同一行為之部分犯行，為事實上同一之案件，自應先行檢
    視本件有無於不起訴處分後違背第260條之規定再行起訴之
    情形。
  (二)按檢察官所為之起訴或不起訴處分，祇須對外表示，即屬有
    效，該起訴書或不起訴處分書之製作與否，係屬程式問題，
    不影響終結偵查之效力（司法院32年院字第2550號解釋意旨
    參照）。又按刑事審判採彈劾（訴訟）主義，案件須經起訴
    ，繫屬於法院，對法院發生訴訟關係，法院始有審判之職權
    ；法院受理公訴案件，係由檢察官將卷宗及證物，連同載有
    被告基本資料、犯罪事實及所犯法條之起訴書，送交法院之
    時，發生訴訟繫屬關係，此觀刑事訴訟法第264條規定甚明
    （最高法院92年度臺上字第2253號、97年度臺非字第470號
    判決意旨參照）。前述臺灣高雄地方法院檢察署檢察官於99
    年5月24日為上開98年度偵字第35452號不起訴處分後，已於
    同年6月1日將該不起訴處分對外揭示等情，業經本院依職權
    調閱上開卷宗核閱無誤，且有臺灣高雄地方法院檢察署99年
    8月13日雄檢泰闕（富）98偵35452字第86734號函1份在卷可
    稽（本院卷第37頁），是該不起訴處分雖於同年6月4日後始
    製作書類分別送達於被告及被害人，然參諸前揭解釋意旨，
    該不起訴處分應已於99年6月1日對外表示時即生效力，復因
    該案被害人均未提出告訴，無刑事訴訟法第256條第1項規定
    得聲請再議之人，亦無同條第3項規定應依職權逕送直接上
    級法院檢察署檢察長或檢察總長再議之情形，應認上開不起
    訴處分於斯時即業經確定；而本件檢察官雖於同年5月22日
    即製作起訴書，認被告交付上開彰化銀行中華路分行帳戶資
    料之行為應提起公訴，惟該案遲至同年6月14日始繫屬於本
    院而生起訴之效力，亦有臺灣臺南地方法院檢察署99年6月
    14日乙○治寒98偵11828字第37766號函上本院收狀戳之日期
    可據（本院卷第1頁），則本件檢察官顯係於被告上開交付
    帳戶資料之犯嫌經臺灣高雄地方法院檢察署檢察官為不起訴
    處分確定後，復就同一事實向本院再行起訴。
  (三)又本件起訴之犯罪事實既如前述應為臺灣高雄地方法院檢察
    署98年度偵字第35452號不起訴處分之效力所及，是除有刑
    事訴訟法第260條所定情形外，其起訴自均難謂合於法律規
    定。而本件檢察官據以起訴，係以被告之供述、被害人丙○
    ○之指述、被告個人基本資料、被害人丙○○匯款之中國信
    託商業銀行匯款申請書（起訴書誤載為華南銀行活期性存款
    存款憑條）、被告上開彰化銀行中華路分行帳戶之開戶基本
    資料及歷史交易明細為證據，均屬前開不起訴處分前即已存
    在，並經檢察官調查斟酌之證據資料；被告就上開帳戶資料
    係借予名為「周雅琪」或「張雅琪」之友人或該友人之男友
    使用乙節，於臺灣高雄地方法院檢察署檢察官及臺灣臺南地
    方法院檢察署檢察官偵查中亦均曾供述明確，就被告之供述
    部分亦難認有何新證據可言。雖本案檢察官據上開證據資料
    ，另認被告將帳戶資料交付友人使用，不知會遭用於不法之
    辯解不足憑採，惟此均屬個人主觀上之詮釋或判斷，且此等
    證據資料或經驗法則、論理法則於前開不起訴處分前既已存
    在，實非屬發現新證據或新事實之情形，起訴書復未敘明任
    何發現新事實或新證據之理由或事證，即無從認定本件檢察
    官就業經不起訴處分確定之同一事實之部分事實再行起訴係
    屬適法。
  (四)從而，檢察官既未檢具任何發現新事實或新證據之理由或事
    證供本院調查，且亦乏證據證明本件有刑事訴訟法第420條
    第1項第1款、第2款、第4款、第5款所定得為再審原因之情
    形，乃違背刑事訴訟法第260條之規定，就曾經不起訴處分
    確定之同一被告之部分犯罪事實之事實上同一案件再行起訴
    ，揆諸前揭說明，爰不經言詞辯論，逕為諭知不受理之判決
    。
據上論斷，應依刑事訴訟法第303條第4款、第307條，判決如主
文。
中    華    民    國    99    年    8     月    31    日
                  刑事第九庭  審判長  法  官   蔡奇秀
                                      法  官   林欣玲
                                      法  官   蔡盈貞
以上正本證明與原本無異。
如不服本判決應於收受本判決後10日內向本院提出上訴書狀，並
應敘述具體理由。其未敘述上訴理由者，應於上訴期間屆滿後20
日內向本院補提理由書狀（均須按他造當事人之人數附繕本）「
切勿逕送上級法院」。
                                      書記官   陳玉芬
中    華    民    國    99    年    8     月    31    日

司法院資訊處製作；財團法人民間司法改革基金會備份。
